【裁判字號】    94,訴,2177
【裁判日期】    950926
【裁判案由】    毒品危害防制條例
【裁判全文】
臺灣板橋地方法院刑事判決              94年度訴字第2177號
公  訴  人  臺灣板橋地方法院檢察署檢察官
被      告  己○○
                    （現另案於臺灣臺北監獄臺北分監執行中
指定辯護人  本院公設辯護人庚○○
被      告  丙○○
                    （
指定辯護人  本院公設辯護人甲○○
上列被告因違反毒品危害防制條例案件，經檢察官提起公訴（94
年度偵續字第143 號、94年度偵緝字第1604號），本院判決如下
：
    主  文
己○○共同販賣第二級毒品，累犯，處有期徒刑柒年拾月，褫奪
公權肆年。扣案之安非他命壹包（淨重壹點柒公克）沒收銷毀；
犯罪所得新臺幣壹仟玖佰元沒收，如全部或一部不能沒收時，以
其財產抵償之。
丙○○共同販賣第二級毒品，處有期徒刑柒年陸月，褫奪公權肆
年。扣案之安非他命壹包（淨重壹點柒公克）沒收銷毀；犯罪所
得新臺幣壹仟玖佰元沒收，如全部或一部不能沒收時，以其財產
抵償之。
    事  實
一、己○○曾於民國90年間因違反毒品危害防制條例案件，經臺
    灣高等法院以90年度上易字第3611號判決判處有期徒刑八月
    確定，又於90年間因偽造文書案件，經本院以90年度訴字第
    670 號判決判處有期徒刑五月確定，上開二罪嗣經本院以91
    年度聲字第625 號裁定應執行有期徒刑十一月，送監執行於
    93年2 月28日縮刑期滿執行完畢；再於91年間因違反毒品危
    害防制條例案件，經本院以91年度易字第2077號判決判處有
    期徒刑六月，如易科罰金以三百元折算一日確定，於92年12
    月22日准予易科罰金執行完畢，仍不知悔改，竟與丙○○基
    於意圖營利販賣第二級毒品安非他命之犯意聯絡，於民國93
    年12月7 日晚上11時許，由己○○在臺北縣板橋市○○街39
    號2 樓其友人戊○○住處內，將安非他命一包交予丙○○，
    由丙○○攜往板橋市○○街與館前西路口，以新臺幣（下同
    ）一千九百元之價格販賣予不詳年籍名為「吳勝雄」之男子
    牟利，丙○○再返回上開板橋市○○街39號2 樓處所。嗣於
    同日晚上11時30分許，丙○○再承己○○之委託，又攜帶己○○所交付之安非他命一包（淨重1.7 公克）欲前去同一處
    所販賣予「吳勝雄」，為警在板橋市○○街39號前查獲丙○○持有該包安非他命（淨重1.7 公克），又在板橋市○○街
    39號2 樓查獲己○○，並扣得與本案無關之安非他命二包（
    與上開一包安非他命合計驗餘淨重3.4232公克）及吸食器一
    組、電子磅秤一台、分裝袋一百五十個、筆記本一本。
二、案經臺北縣政府警察局三重分局報請臺灣板橋地方法院檢察
    署檢察官偵查起訴。
      理  由
一、訊據被告己○○、丙○○均矢口否認有何販賣安非他命犯行
    ，被告己○○辯稱：伊未曾交付安非他命給丙○○過云云，
    被告丙○○辯稱：為警查獲當時，伊是要下樓買東西，伊身
    上的那包安非他命是自己要施用的云云。經查：
  (一)被告丙○○於94年6 月1 日檢察官訊問時明確陳稱：身上查
    獲的安非他命是己○○的，他在大東街的2 樓或3 樓，因為
    他朋友打電話來，我不知道他在電話裡說什麼，他就叫我拿
    安非他命去給他朋友。他叫我拿到我們住處的巷口給吳勝雄
    ，我拿給吳勝雄一包安非他命，那時看過吳勝雄一次面，我
    向吳勝雄收一千九百元，是己○○叫我向吳勝雄收一千九百
    元的。這是被查獲的前5 分鐘的事情，我上樓以後吳勝雄又
    打電話來，己○○接的，己○○又叫我拿一包安非他命下去
    給吳勝雄，我一下樓就被警察捉到。吳勝雄約二十幾歲，不
    高，他坐在大貨車上，有載他女朋友等語（見臺灣板橋地方
    法院檢察署94年度偵續字第143 號卷第36頁）。而警方查獲
    被告丙○○所持有之該包安非他命（淨重1.7 公克），連同
    在板橋市○○街39號2 樓查獲之二包安非他命，經送驗結果
    確有安非他命成份，合計驗餘淨重3.4232公克，有憲兵司令
    部刑事鑑識中心94年2 月1 日（94）安鑑字第00264 號鑑驗
    通知書一件在卷可稽。
  (二)而查，被告丙○○於警詢中，原未述及有上開在為警查獲前
    以一千九百元販賣安非他命予「吳勝雄」之事實，而是於94
    年6 月1 日檢察官訊問時始主動陳述此部分事實。經檢察官
    於94年9 月6 日傳喚查獲本案之臺北縣政府警察局三重分局
    警員乙○○到庭，證人乙○○結證稱：我們接到線報，丙○○有在用，應該也有在賣毒品，我們查證發現丙○○有通緝
    ，我們就一起過去板橋大東街路旁先監控，我們約在查獲前
    的半小時過去，第一次看到一名女子單獨從樓梯下來，走到
    館前西路，距離他處所約50公尺，但是當時我們沒有看到有
    男子與他接洽，不到10分鐘她又走回去她原來的地方，但是
    有回頭看，鬼祟的上樓，不到5 分鐘看到她又下樓，開1 樓
    的鐵門，站在鐵門往外張望，接著她把門關上要走出來時我
    們就上去盤查，在這過程中沒有看到有人與她接觸。她到館
    前西路時我們看不到，因她當時轉彎，脫離我們的視線範圍
    等語（見臺灣板橋地方法院檢察署94年度偵緝字第1064號卷
    第44、45頁），嗣證人乙○○復於本院審理時到庭證述上揭
    查獲過程，並稱：被告丙○○第一次下樓時，我們的角度看
    不到大東街與館前西路口轉角的地方，那個轉角人來人往很
    熱鬧，她消失了幾秒鐘不到一分鐘的時間我們沒有看到，後
    來她又回頭，就東張西望，好像在看有沒有人在注意她的樣
    子等語（見本院95年8 月29日審判筆錄）。則被告丙○○於
    偵查中所述在為警查獲前以一千九百元販賣安非他命予「吳
    勝雄」乙節，不但詳為描述該名為「吳勝雄」之男子年約二
    十幾歲，不高，坐在大貨車上有載女朋友等情，且經警證實
    被告丙○○確曾第一次外出至板橋市○○街與館前西路口，
    東張西望行跡鬼祟，嗣警方亦確在被告丙○○第二次外出時
    查獲其持有一包安非他命（淨重1.7 公克），又旋在板橋市
    ○○街39號2 樓查獲被告己○○，在在足徵被告丙○○於偵
    查中所為上揭不利於己之陳述應屬實情，堪值採信。而被告
    丙○○上揭於94年6 月1 日向檢察官所為陳述業經具結，又
    屬可信，依刑事訴訟法第159 條之1 第2 項規定，得為被告
    己○○犯罪之證據，對被告己○○應有證據能力無訛。至於
    被告丙○○嗣於本院審理時證稱：為警查獲當天並未以一千
    九百元販賣安非他命予「吳勝雄」云云，與其偵查中所述迥
    異，經核應以其於偵查中所述為可信，其於本院審理時改口
    否認，應不可採。
  (三)按販賣安非他命毒品之行為，並無一定之公定價格，每次買
    賣之價格亦各有差異，隨供需雙方之資力或關係之深淺或需
    求之數量、貨源之充裕與否、販賣者對於資金之需求如何即
    殷切與否，以及政府查緝之態度，進而為各種之風險評估，
    而有各種不同之標準，並非一成不變。販賣者從各種「價差
    」或「量差」謀取利潤方式，或有差異，然其所圖利益之非
    法販賣行為目的，則屬相同，並無二致。查被告己○○於警
    詢、偵查及本院審理時均否認有販賣毒品之犯行，故無從查
    知其販入毒品之價格，惟一般民眾普遍認知毒品之非法交易
    ，向為政府查禁森嚴且重罰不寬貸，衡諸常情，倘非有利可
    圖絕無平白甘冒被重罰高度風險之理，從而，舉凡其有償交
    易，除足反證其確另基於某種非圖利本意之關係外，通常尚
    難因無法查悉其買進、賣出之差價，而諉無營利之意思，或
    阻卻販賣犯行之追訴，是足認本件被告己○○、丙○○具有
    營利之意圖無疑。綜上所述，被告己○○、丙○○上揭所辯
    無非畏罪卸責之詞，不足採信，事證明確，其二人犯行均堪
    以認定。
二、被告己○○、丙○○行為後，刑法第28條關於共犯之規定、
    第47條關於累犯之規定、第37條第2 項關於宣告褫奪公權之
    之規定，均已於94年2 月2 日修正公布，並同自95年7 月1
    日施行。而現行刑法第2 條第1 項規定「行為後法律有變更
    者，適用行為時之法律。但行為後之法律有利於行為人者，
    適用最有利於行為人之法律」，即行為後法律有變更者，應
    為「從舊從輕」之比較，針對刑法修正變更之部分，自應就
    有利或不利於被告之一切相關情狀，綜其全部罪刑之結果而
    為比較，以定其應適用之法律，且一經定其應適用之法律後
    ，即需整體適用之，除法有明文外，不得任意割裂適用。查
    ：
  (一)修正後刑法第28條關於成立共同正犯之標準，將原來共同正
    犯之共同「實施」犯罪，改為共同「實行」犯罪，剔除完全
    未參與犯罪相關行為之「實行」的「陰謀共同正犯」及「預
    備共同正犯」，是修正後之共同正犯之可罰性要件之範圍業
    已限縮。
  (二)被告己○○曾於90年間因違反毒品危害防制條例案件，經臺
    灣高等法院以90年度上易字第3611號判決判處有期徒刑八月
    確定，又於90年間因偽造文書案件，經本院以90年度訴字第
    670 號判決判處有期徒刑五月確定，上開二罪嗣經本院以91
    年度聲字第625 號裁定應執行有期徒刑十一月，送監執行於
    93年2 月28日縮刑期滿執行完畢；再於91年間因違反毒品危
    害防制條例案件，經本院以91年度易字第2077號判決判處有
    期徒刑六月，如易科罰金以三百元折算一日確定，於92年12
    月22日准予易科罰金執行完畢，有臺灣高等法院被告前案紀
    錄表一件在卷可稽，其於前案93年2 月28日執行完畢後，五
    年以內再故意犯本件有期徒刑以上之罪，不論依修正前之刑
    法第47條，或修正後之刑法第47條第1 項之規定，均構成累
    犯，修正後之規定並未較有利於被告己○○。
  (三)修正前刑法第37條第2 項規定「宣告六月以上有期徒刑，依
    犯罪之性質認為有褫奪公權之必要者，宣告褫奪公權一年以
    上十年以下」，修正後刑法第37條第2 項則規定「宣告一年
    以上有期徒刑，依犯罪之性質認為有褫奪公權之必要者，宣
    告褫奪公權一年以上十年以下」。
  (四)經綜合比較新舊法果，應以舊法（即行為時法）對被告己○○、丙○○有利，自應依刑法第2 條第1 項前段規定，整體
    適用行為時之修正前刑法第28條、第47條、第37條第2 項等
    規定，合先敘明。
三、按安非他命係屬毒品危害防制條例第2 條第2 項第2 款之第
    二級毒品，是核被告己○○、丙○○所為，均係犯毒品危害
    防制條例第4 條第2 項之販賣第二級毒品罪。被告己○○與
    丙○○二人就前開犯行，彼此間有犯意聯絡及行為分擔，依
    修正前刑法第28條規定，均為共同正犯。又查被告己○○曾
    於90年間因違反毒品危害防制條例案件，經臺灣高等法院以
    90年度上易字第3611號判決判處有期徒刑八月確定，又於90
    年間因偽造文書案件，經本院以90年度訴字第670 號判決判
    處有期徒刑五月確定，上開二罪嗣經本院以91 年 度聲字第
    625 號裁定應執行有期徒刑十一月，送監執行於93年2 月28
    日縮刑期滿執行完畢；再於91年間因違反毒品危害防制條例
    案件，經本院以91年度易字第2077號判決判處有期徒刑六月
    ，如易科罰金以三百元折算一日確定，於92年12 月22 日准
    予易科罰金執行完畢，有臺灣高等法院被告前案紀錄表一件
    在卷可稽，其於前案93年2 月28日執行完畢後，五年以內再
    故意犯本件有期徒刑以上之罪，不論依修正前之刑法第47條
    ，或修正後之刑法第47條第1 項之規定，均構成累犯，對被
    告己○○而言並無有利或不利之情形，應逕依修正前之刑法
    第47條，論以累犯，並依法加重其刑。爰審酌分別被告之素
    行狀況、犯罪動機、手段、目的、所生危害及犯罪後態度等
    一切情狀，各量處如主文所示之刑。又依被告己○○、丙○○所犯販賣第二級毒品罪之性質，本院認有另為褫奪公權之
    必要，爰依修正前刑法第37條第2 項規定，均併予宣告褫奪
    公權四年。被告己○○、丙○○販賣安非他命所得之財物一
    千九百元，係被告因本案犯罪所得之財物，雖未扣案，仍應
    依毒品危害防制條例第19條第1 項之規定宣告沒收，如全部
    或一部不能沒收時，以其財產抵償之（不生追徵其價額之問
    題）。又扣案之在板橋市○○街39號前查獲被告丙○○持有
    之安非他命一包（淨重1.7 公克），為第二級毒品，係違禁
    物，應依毒品危害防制條例第18條第1 項前段規定沒收銷燬
    。至於另扣案之安非他命二包（與上開一包安非他命合計驗
    餘淨重3.4232公克）及吸食器一組、電子磅秤一台、分裝袋
    一百五十個、筆記本一本，因無證據證明與本案有關，爰不
    併為沒收之諭知，附此敘明。
四、公訴意旨另以：被告己○○基於意圖營利之概括犯意，自93
    年間不詳日期起，在不詳處所，連續販賣第二級毒品安非他
    命予年籍姓名不詳綽號「佳宏」、「成龍」、「阿梅」、「
    東元」等人，因認被告己○○此部分亦涉犯毒品危害防制條
    例第4 條第2 項之販賣第二級毒品罪嫌。本件公訴意旨認被
    告己○○涉有此部分犯行，係以扣案之帳冊一本之記載為其
    唯一論據，訊據被告己○○則堅決否認有此部分販賣安非他
    命犯行，辯稱：「佳宏」、「成龍」、「阿梅」、「東元」
    這四個人只有「阿梅」伊認識，其他三個沒有這些人，伊只
    知道「阿梅」是一個女的，他們在玩賭博，之前伊叫「阿梅
    」來伊住處的時候，伊跟「阿梅」、還有「阿梅」的朋友「
    偉龍」一起賭博，扣案的那本筆記本只是伊等在玩賭博時隨
    手記的筆記本，筆記本上面的字是伊在幫他們記的時候寫的
    ，應該還有別的名字，主要是記他們賭博輸多少的籌碼，因
    為已經是很久的事情，我不太記得筆記本上面的內容，是記
    載他們輸給「阿梅」輸了多少錢，如果「阿梅」贏的話就記
    載在上面，如果「阿梅」輸錢的話，就向我借錢，這上面都
    是亂記的，是臨時的，記什麼我不太清楚了等語。經查，扣
    案帳冊上固有「佳宏」、「成龍」、「阿梅」、「東元」及
    數字之記載，但單憑該等文字、數字，難認確係與交易安非
    他命有關之記載，況公訴意旨並未指明被告己○○販賣安非
    他命之時間、地點、金額、數量等，僅指「自93年間不詳日
    期起，在不詳處所」，殊難遽為不利於被告己○○之認定，
    是此部分不能證明被告己○○犯罪，然因公訴意旨認此部分
    與前開論處罪刑部分有連續犯之裁判上一罪關係，基於審判
    不可分原則，爰不另為無罪之諭知，併此敘明。
五、移送併辦意旨（臺灣士林地方法院檢察署94年度偵緝字第80
    1 號）略以：被告己○○基於意圖營利之概括犯意，連續於
    ：(一)自93年6 、7 月間起至同年9 月13日止，先後3 、4 次
    由丁○○以其所使用之0000000000號手機撥打被告己○○所
    使用之0000000000號手機，聯絡購買安非他命之事宜，雙方
    談妥後，被告己○○即攜帶安非他命至丁○○位於臺北市士
    林區○○○路80巷6 號3 樓住處，以每0.7 公克一千元之價
    格販賣安非他命予丁○○。(二)93年9 月13日9 時許，在上址
    房間內聽聞鄧福民撥打丁○○所使用之前揭電話，欲向丁○○購買安非他命，遂向丁○○表示願以一萬六千元之價格出
    售半兩安非他命予鄧福民，二人即基於販賣安非他命以牟利
    之犯意聯絡，由丁○○回電予鄧福民應允以一萬六千元之價
    格售予半兩之安非他命，雙方並約定由鄧福民前往臺北市士
    林區○○○路○段138 號「萊爾富便利商店」門口交易，迨
    同日晚間11時10分許，丁○○依約攜帶一包由被告己○○交
    付之安非他命（淨重約16.3公克）至上址便利商店門口欲進
    行交易之際，為預先埋伏之臺北市政府警察局刑事警察大隊
    員警當場查獲，始未得逞，除當場扣得上開安非他命一包外
    ，另又在丁○○住處查獲安非他命三包（淨重約1.9 公克）
    、吸食器一個及海洛因殘渣袋三個，被告己○○則趁隙逃逸
    ，因認被告己○○涉犯毒品危害防制條例第4 條第2 項之販
    賣第二級毒品罪嫌（上揭(一)部分）及同條第6 項、第2 項之
    販賣第二級毒品未遂罪嫌（上揭(二)部分）。惟查，就上揭(二)
    部分，訊據被告己○○堅決否認有與丁○○共同販賣安非他
    命之犯行，辯稱：當天伊有去丁○○家，但辛○○來了之後
    伊就走了，伊是在晚上7 、8 點走的，並沒有交付安非他命
    給丁○○等語。經查，依證人鄧福民於臺灣士林地方法院94
    年度訴字第42號案件（即丁○○被訴違反毒品危害防制條例
    販賣第二級毒品安非他命案件）中之證述，其當天是與丁○○電話聯絡，不知道丁○○安非他命的來源；其認識己○○
    ，其與己○○沒有交易等語（見臺灣士林地方法院94年度訴
    字第42號案內94年2 月3 日審判筆錄第20、22、23頁）。而
    證人丁○○於臺灣士林地方法院94年度訴字第42號案件（即
    丁○○被訴違反毒品危害防制條例販賣第二級毒品安非他命
    案件）偵審時，以及於本院審理時到庭固均陳稱：當天為警
    查獲之該包安非他命是被告己○○交付給伊的，欲由伊拿給
    鄧福民，那天是鄧福民來電說想透過伊向別人買安非他命，
    那天辛○○也有在云云，但查，證人潘浩倫於93年12月30日
    接受檢察官偵訊時證稱93年9 月13日當天伊到丁○○住處時
    ，僅有丁○○及其母親二人，伊並未看到被告己○○，僅伊
    與丁○○二人下樓，不久丁○○就在便利商店門口為警察查
    獲等語（見臺灣士林地方法院檢察署93年度偵字第8481號卷
    第171 至173 頁），則證人辛○○嗣於臺灣士林地方法院94
    年度訴字第42號案件（即丁○○被訴違反毒品危害防制條例
    販賣第二級毒品安非他命案件）審理時，以及於本院審理時
    所稱：93年9 月13日當天有在丁○○住處見到被告己○○交
    付一包安非他命給丁○○，然後丁○○下樓就被抓了云云，
    與其先前之證述不符，不足採信，而證人丁○○上揭陳述，
    亦難以遽信。又就上揭(一)部分，此部分僅有證人丁○○之陳
    述為佐據，但查，證人丁○○陳述之可信性堪疑，已如前述
    ，自難遽為不利於被告己○○之認定。從而，移送併辦所指
    上揭(一)(二)部分，乃不能證明被告己○○犯罪，與本案無裁判
    上一罪關係，非起訴效力所及，自應移還檢察官另行處理。
據上論斷，應依刑事訴訟法第299 條第1 項前段，毒品危害防制
條例第4 條第2 項、第18條第1 項前段、第19條第1 項，刑法第
2條 第1 項前段、第11條、修正前刑法第28條、修正前刑法第47
條、修正前刑法第37條第2 項，判決如主文。
本案經檢察官王聖涵到庭執行職務。
中    華    民    國    95    年    9     月    26    日
                  刑事第十三庭  審判長法  官  戴嘉清
                                      法  官  林晏鵬
                                      法  官  陳信旗
以上正本證明與原本無異。
如不服本判決，應於判決送達後10日內向本院提出上訴狀。
                                      書記官  林文達
中    華    民    國    95    年    9     月    29    日
附錄本案論罪科刑法條全文：
毒品危害防制條例第4 條第2 項
製造、運輸、販賣第二級毒品者，處無期徒刑或七年以上有期徒
刑，得併科新臺幣七百萬元以下罰金。


司法院資訊處製作；財團法人民間司法改革基金會備份。
